臺灣新北地方法院刑事判決
111年度金訴字第1101號
公  訴  人  臺灣新北地方檢察署檢察官
被      告  林政諺


                    (現在法務部矯正署台北監獄台北分監執行中)
上列被告因違反洗錢防制法等案件，經檢察官提起公訴（110年
度偵字第25214號、第30409號），於準備程序中就被訴事實為有
罪之陳述，本院裁定進行簡式審判程序，茲判決如下：
    主  文
林政諺犯如附表一編號1至3「罪名及科刑」欄所示之罪，各處如
附表一編號1至3「罪名及科刑」欄所示之刑，應執行有期徒刑壹
年陸月。
其餘被訴(如附表三所示)部分免訴。
未扣案之犯罪所得新臺幣肆仟捌佰陸拾元沒收，如全部或一部不
能沒收或不宜執行沒收時，追徵其價額。
    事  實
一、林政諺於民國110年3月間，加入真實姓名年籍不詳、綽號「
    皮皮蝦」、「法拉驢」、「HOP」等人所組成，以實施詐術
    為手段且具有持續性及牟利性之有結構性組織之詐欺集團(
    參與犯罪組織部分業經本院110年度金訴字第252號判決確定
    )，負責提領詐欺款項。嗣詐欺集團成員即於如附表一各編
    號「詐欺方式」欄所示時間，以該欄所示方式，對各該編號
    「告訴人」欄所示林姿廷等人施用詐術，致其等均陷於錯誤
    ，分別匯款如附表一各編號「詐欺方式」欄所示不等之金額
    至「人頭帳戶」欄所示詐欺集團掌控之他人帳戶，林政諺再
    依「皮皮蝦」、「法拉驢」指示收受「HOP」所持有之人頭
    帳戶提款卡及密碼，於附表一「提領時間及金額」欄所示時
    間、地點，提領如該欄所示之詐欺款項後，轉交詐欺款項予
    「HOP」，並以此方式隱匿詐欺犯罪所得去向、所在。
二、案經如附表一各編號「告訴人」欄所示之人訴由新北市政府
    警察局三重分局、蘆洲分局報告臺灣新北地方檢察署(下稱
    新北地檢署)檢察官偵查起訴。
    理  由
壹、有罪部分：
一、證據能力部分：
    本案被告林政諺所犯係死刑、無期徒刑、最輕本刑為3年以
    上有期徒刑以外之罪，其於準備程序中就前揭被訴事實為有
    罪之陳述，經受命法官告知簡式審判程序之旨，並聽取公訴
    人、被告之意見後，本院合議庭認為適宜由受命法官獨任進
    行簡式審判程序，依刑事訴訟法第273條之1第1項規定，裁
    定由受命法官獨任進行簡式審判程序。是本案證據之調查，
    依刑事訴訟法第273條之2規定，不受同法第159條第1項、第
    161條之2、第161條之3、第163條之1及第164條至第170條所
    規定證據能力認定及調查方式之限制，合先敘明。
二、認定事實之理由及證據：
　　上揭事實，業據被告坦承不諱(見本院金訴卷第136頁)，並
    有如附表二各編號「證據名稱」欄所示之供述及非供述證據
    在卷可佐（見附表二各編號「證據出處」欄所示），足認被
    告自白與事實相符。本件事證明確，被告犯行洵堪認定，應
    予依法論科。
三、論罪科刑：
  ㈠法律說明：
　　按洗錢防制法之立法目的，依同法第1條規定，係在於防範
    及制止因特定犯罪所得之不法財物或財產上利益，藉由洗錢
    行為（例如經由各種金融機構或其他交易管道），使其形式
    上轉換成為合法來源，以掩飾或切斷其財產或財產上利益來
    源與犯罪之關聯性，而藉以逃避追訴、處罰。準此以觀，洗
    錢防制法洗錢罪之成立，除行為人在客觀上有掩飾或隱匿因
    特定犯罪所得財產或財產上利益之具體作為外，尚須行為人
    主觀上具有掩飾或隱匿其財產或利益來源與犯罪之關聯性，
    使其來源形式上合法化，以逃避國家追訴、處罰之犯罪意思
    ，始克相當。倘能證明人頭帳戶內之資金係前置之特定犯罪
    所得，即應逕以一般洗錢罪論處（最高法院108年度台上字
    第2500號判決可資參照）。
　㈡罪名：
    核被告所為均係犯刑法第339條之4第1項第2款之三人以上共
    同詐欺取財罪及洗錢防制法第14條第1項之一般洗錢罪。
　㈢共同正犯：
　　按共同實施犯罪行為之人，在合同意思範圍以內，各自分擔
    犯罪行為之一部，相互利用他人之行為，以達其犯罪之目的
    者，即應對於全部所發生之結果，共同負責（最高法院92年
    度台上字第5407號刑事判決意旨參照）。且共同正犯之意思
    聯絡，原不以數人間直接發生者為限，即有間接之聯絡者，
    亦包括在內。如甲分別邀約乙、丙犯罪，雖乙、丙間彼此並
    無直接之聯絡，亦無礙於其為共同正犯之成立（最高法院77
    年台上字第2135號判決意旨參照）。是被告與「皮皮蝦」、
    「法拉驢」、「HOP」等人就上開事實欄所載行為彼此分工
    ，被告雖未實際施行詐欺，即便與詐欺集團其他成員間亦或
    互不相識，然其既知該詐欺集團內除自己外還有負責其他工
    作之成員，足認其係在合同意思範圍內，各自分擔犯罪行為
    之一部，並相互利用他人之行為，以達遂行犯罪之目的，彼
    此間與其他詐欺集團成員有犯意聯絡及行為分擔，應為共同
    正犯。
　㈣罪數：
　　如附表一編號1至3所示款項各係經被告先後多次提領，並交
    付「HOP」，惟提款時、地密接，分別侵害如附表一編號1至
    3所示告訴人之財產法益，各行為獨立性極為薄弱，依一般
    社會健全觀念，在時間差距上難以強行分開，均應視為數個
    舉動接續實行，各論以接續犯之一罪已足。被告就附表一編
    號1至3所為，各以一行為同時觸犯上開罪名，依刑法第55條
    前段為想像競合犯，皆應從一重即第339條之4第1項第2款三
    人以上共同犯詐欺取財罪論處。被告就附表一編號1至3所為
    ，犯意各別、行為互殊，應予分論併罰。
  ㈤量刑：
    爰以行為人之責任為基礎，審酌被告不思循合法正當途徑獲
    取金錢，因貪圖不法利益加入本案詐欺集團，造成本案眾多
    被害人之財產損失，所為均值非難；然考量被告於偵查及審
    理中均坦承犯行，態度尚可，暨其就犯一般洗錢之構成要件
    事實，均自白不諱，合於洗錢防制法第16條第2項減輕其刑
    之規定，應於量刑時併為審酌，兼衡被告與告訴人姚亮宇於
    本院調解程序中達成調解（見本院金訴卷第120-1頁）；被
    告前因施用毒品案件，遭判處有期徒刑4月、4月、5月，應
    執行有期徒刑10月，於107年10月4日易科罰金執行完畢（檢
    察官並未主張並具體指出構成累犯且應加重之事由，惟本院
    仍得就上開被告負面品行加以審酌），素行及品性非佳；被
    告之分工程度、被害人所受損害之程度，及被告自承之智識
    程度、家庭、生活、經濟狀況（見本院訴字卷第137頁）等
    一切情狀，分別量處如附表一編號1至3「罪名及科刑」欄所
    示之刑。
　㈥定執行刑：
　　基於罪刑相當原則，在多數犯罪定其應執行刑之情形，應有
    責任遞減原則之適用，而此處的責任遞減是重在對犯罪人本
    身及所犯各罪的情狀綜合審酌定其應執行刑，不能忽略深究
    個案情節，並以整體觀察受刑人於該等時間所以為此等犯罪
    的犯罪脈絡及犯罪人格歷程，藉此定其應執行刑之機會調節
    ，重新自整體考量行為人依其犯數罪間所反映的人格特性，
    並實現刑罰經濟的功能，尤其是應報與預防間的調和，酌定
    合適的應執行刑，使受刑人所犯各罪不致過度評價。考量被
    告既然參與詐欺犯罪集團，則其各別犯行本質上具有反覆、
    繼續的性質，整體分工行為大致在110年3月2日至5日，而且
    各罪性質上都是侵害他人的財產法益，責任非難重複性較高
    ，應該酌定比較低的應執行刑，避免過度執行刑罰。而且考
    慮刑罰邊際效益會隨著刑期增加而遞減，受刑罰者所生痛苦
    程度則會隨著刑期增加而遞增，爰就被告所涉犯罪整體所侵
    害之法益規模、行為彼此間的獨立性及時間間隔，定其應執
    行之刑如主文所示。
四、沒收部分：
  ㈠被告因於110年3月2日、3日參與如附表一編號2至3所示犯行
    ，共獲取提領金額24萬3000元之2%即4860元作為報酬，業據
    其於本院審理時坦白承認（見本院金訴卷第125頁），雖未
    扣案，仍應依刑法第38條之1第1項前段、第3項規定，諭知
    沒收，並於全部或一部不能沒收或不宜執行沒收時，追徵其
    價額。
　㈡至於附表一編號1所示犯行係於110年3月5日所犯，該次犯行
    之犯罪所得業於本院110年度金訴字第252號判決中宣告沒收
    ，如重覆宣告沒收，有過苛之虞；又被告本案聯絡使用之犯
    罪工具即IPH0NE7手機1具（IMEI:000000000000000；含SIM
    卡)亦經本院於上開判決中宣告沒收，亦無重覆宣告沒收之
    必要，爰均不予宣告沒收。
貳、免訴部分：
一、公訴意旨略以：詐欺集團成員於如附表三各編號「詐欺方式
    」欄所示時間，以該欄所示方式，對吳志嘉、曾雅鈴施用詐
    術，致其等均陷於錯誤，分別匯款如附表三各編號「詐欺方
    式」欄所示不等之金額至「人頭帳戶」欄所示詐欺集團掌控
    之他人帳戶，被告再依「皮皮蝦」、「法拉驢」指示收受「
    HOP」所持有之人頭帳戶提款卡及密碼，於附表三「提領時
    間及金額」欄所示時間、地點，提領如該欄所示之詐欺款項
    後，轉交詐欺款項予「HOP」，並以此方式隱匿詐欺犯罪所
    得去向、所在，因認被告就此部分，亦涉犯刑法第339條之4
    第1項第2款之三人以上共同詐欺取財罪嫌、洗錢防制法第14
    條第1項之一般洗錢罪嫌等語。
二、按案件曾經判決確定者，應諭知免訴判決，刑事訴訟法第30
    2條第1款定有明文。又案件應為免訴或不受理諭知判決（含
    一部事實不另為免訴或不受理諭知之情形）時，因屬訴訟條
    件欠缺之程序判決，與被告已為之有罪陳述，並無衝突，且
    與犯罪事實之認定無關，而與簡式審判僅在放寬證據法則並
    簡化證據調查程序，並非免除法院認事用法職責，亦無扞格
    ，更符合簡式審判程序為求訴訟經濟、減少被告訟累之立法
    意旨，此時法院既係於尊重當事人之程序參與權後，改行簡
    式審判程序，如檢察官於訴訟程序之進行中，未曾異議，而
    無公訴權受侵害之疑慮時，縱使法院並未撤銷原裁定，改行
    通常審判程序，以避免訴訟勞費，仍屬事實審法院程序轉換
    職權之適法行使，不能指為違法，有最高法院111年度台上
    字第1289號判決可參。
三、經查，被告被訴如起訴書附表編號2、3所示之犯行(即本判
    決附表三部分)，業經本院於110年11月26日以110年度金訴
    字第252號判決（下稱前案）分別判處有期徒刑1年3月、1年
    3月，並與其他6罪合併定應執行有期徒刑2年，並於111年1
    月26日確定等情，有前案判決書、臺灣高等法院被告前案紀
    錄表各1份附卷可查（見本院金訴卷第155至187頁）。被告
    於本案被訴如附表三所示之犯罪事實，既與前案判決所認定
    之犯罪事實相同，顯屬同一案件，自應為前案確定判決之效
    力所及，不得再行訴追，則檢察官既就同一案件重行起訴，
    揆諸上開說明，自應由本院就被告被訴如附表三部分諭知免
    訴之判決。
據上論斷，應依刑事訴訟法第273條之1第1項、第299條第1項前
段、第302條第1款，判決如主文。
本案經檢察官蔣政寬提起公訴，檢察官楊婉鈺到庭執行公訴。
中　　華　　民　　國　　111 　年　　9 　　月　　23　　日
                  刑事第十四庭  法　官　梁家贏
上列正本證明與原本無異。
如不服本判決，應於判決送達後20日內敘明上訴理由，向本院提
出上訴狀 (應附繕本) ，上訴於臺灣高等法院。其未敘述上訴理
由者，應於上訴期間屆滿後20日內向本院補提理由書「切勿逕送
上級法院」。
                                書記官  巫茂榮
中　　華　　民　　國　　111 　年　　9 　　月　　29　　日
附表一：
編號 告訴人 詐欺方式 人頭帳戶 提領時間及金額（新臺幣） 罪名及科刑 1 林姿廷 不詳之詐欺集團成員於110年3月5日17時41分許，以電話聯繫林姿廷，佯稱因其帳號遭入侵，須依指示操作匯款方能解除設定云云，致林姿廷陷於錯誤，依指示匯款如下：同日17時55分26秒許匯款新臺幣（下同）3萬2123元 林潘加智之中華郵政帳號000-00000000000000號帳戶（下稱林潘加智之郵局帳戶） 左揭款項由林政諺至新北市○○區○○路0段0○0號提領如下： ①110年3月5日18時1分20秒許提領2萬0005元 ②同日18時2分2秒許提領1萬0005元 ③同日18時2分47秒許提領2005元  林政諺犯三人以上共同詐欺取財罪，處有期徒刑壹年壹月。 2 姚亮宇 不詳之詐欺集團成員於110年3月2日19時20分許，以電話聯繫姚亮宇，佯稱因其帳號遭入侵，須依指示操作匯款方能解除設定云云，致姚亮宇陷於錯誤，依指示匯款如下： ①同日19時50分56秒許匯款4萬9986元 ②同日19時53分53秒許匯款4萬9986元 ③同日20時42分53秒許匯款2萬9985元 ④同月3日0時38分16秒許匯款2萬9985元 ⑤同月3日1時1分40秒許匯款3萬元 ⑥同月3日1時5分23秒許匯款3萬元 陳玫君之彰化銀行帳號000-00000000000000號帳戶（下稱陳玫君之彰化銀行帳戶） 左揭款項由林政諺分別至新北市○○區○○路000號、676之1號、723號、800、802號、同區新泰路119號、同區中正路393號、三重區重新路5段609巷10之2號提領如下： ①110年3月2日20時0分10秒許提領2萬0005元 ②同日20時0分55秒許提領2萬0005元 ③同日20時1分45秒許提領2萬0005元 ④同日20時3分26秒許提領2萬0005元 ⑤同日20時4分5秒許提領2萬0005元 ⑥同日20時18分50秒許提領1萬4005元（起訴書誤載為1萬0005元，應予更正） ⑦同日20時45分5秒許提領2萬0005元 ⑧同日20時47分56秒許提領1萬6005元 ⑨同月3日0時4分48秒許提領3000元 ⑩同月3日0時41分14秒許提領2萬0005元 ⑪同月3日0時42分6秒許提領1萬0005元 ⑫同月3日1時10分12秒許提領2萬0005元 ⑬同月3日1時10分50秒許提領2萬0005元 ⑭同月3日1時11分16秒許提領2萬0005元 林政諺犯三人以上共同詐欺取財罪，處有期徒刑壹年參月。 3 藍慧庭 不詳之詐欺集團成員於110年3月2日19時41分許，以電話聯繫藍慧庭，佯稱因其消費金額有誤，須依指示操作匯款方能中止消費紀錄云云，致藍慧庭陷於錯誤，依指示匯款如下： ①同日20時16分43秒許匯款1萬3986元 ②同日20時20分33秒許匯款7017元 同上  林政諺犯三人以上共同詐欺取財罪，處有期徒刑壹年壹月。 編號1部分共提領3萬2000元；編號2、3部分共提領24萬3000元(均不包含手續費)      
附表二：
對應犯罪事實 證據名稱 證據出處 附表一編號1 (告訴人陳姿廷) 陳姿廷於警詢之指述 見新北地檢署110年度偵字第30409號卷（下稱偵30409卷）第29頁反面至32頁  陳姿廷提供之匯款資料 見偵30409卷第36頁  陳姿廷提供之通話紀錄擷圖 見偵30409卷第36頁反面  林潘加智之郵局帳戶存款交易明細 見偵30409卷第11頁  110年3月5日提領影像畫面擷圖 見偵30409卷第7頁反面至第9頁 附表一編號2 (告訴人姚亮宇) 姚亮宇於警詢之指述 見新北地檢署110年度偵字第25214號卷（下稱偵25214卷）第8至12頁  姚亮宇提供之匯款資料 見偵25214卷第17、18、20、21頁  姚亮宇提供之通話紀錄擷圖 見偵25214卷第22至24頁  陳玫君之彰化銀行帳戶存款交易明細 見偵25214卷第45頁正反面  110年3月3日提領影像畫面擷圖 見偵25214卷第5頁 附表一編號3 (告訴人藍慧庭) 藍慧庭於警詢之指述 見偵25214卷第26至28頁  藍慧庭提供之匯款資料及通話紀錄擷圖 見偵25214卷第33、34頁  陳玫君之彰化銀行帳戶存款交易明細 見偵25214卷第45頁正反面  110年3月3日提領影像畫面擷圖 見偵25214卷第5頁 
附表三：
編號 告訴人 詐欺方式 人頭帳戶 提領地點、時間及金額（新臺幣） 備註 1 吳志嘉 不詳之詐欺集團成員於110年3月5日15時56分許，以電話聯繫吳志嘉，佯稱因網路購物訂單操作錯誤將導致自動扣款云云，致吳志嘉陷於錯誤，依指示匯款如下： ①同日18時7分42秒許匯款新臺幣（下同）2萬9985元 ②同日18時22分8秒許匯款2萬9985元 ③同日18時37分48秒許匯款2萬9985元 ④同日19時28分30秒許匯款2萬8015元 林潘加智之郵局帳戶 左揭款項由林政諺分別至新北市○○○○路00號、新北市○○區○○路0段00巷00號提領如下： ①110年3月5日18時12分4秒許提領2萬0005元 ②同日18時12分45秒許提領1萬0005元（起訴書誤載為2萬0005元，應予更正） ③同日18時55分46秒許提領6萬元 ④同日19時32分59秒許提領2萬8000元 業經本院110年度金訴字第252號判決確定。 2 曾雅鈴 （起訴書誤載為曾雅玲） 不詳之詐欺集團成員於110年3月5日16時50分許，以電話聯繫曾雅鈴，佯稱其個資外洩云云，致曾雅鈴陷於錯誤，依指示匯款如下： ①同日18時22分41秒許匯款4萬9986元 ②同日18時24分25秒許匯款4萬9988元 ③同日18時29分38秒許匯款2萬9345元 ④同日18時55分1秒許匯款2萬0985元 黃千慧之中華郵政帳號000-00000000000000號帳戶 左揭款項由林政諺至新北市○○區○○路00號提領如下： ①110年3月5日18時28分54秒許提領2萬0005元 ②同日18時29分39秒許提領2萬0005元 ③同日18時30分24秒許提領2萬0005元 ④同日18時31分1秒許提領2萬0005元 ⑤同日18時32分11秒許提領2萬0005元 ⑥同日18時33分19秒許提領2萬0005元 ⑦同日18時33分58秒許提領9005元 ⑧同日19時5分45秒許提領2萬1000元 業經本院110年度金訴字第252號判決確定。 
附錄論罪法條：
中華民國刑法第339條之4：
犯第339條詐欺罪而有下列情形之一者，處1年以上7年以下有期
徒刑，得併科1百萬元以下罰金：
一、冒用政府機關或公務員名義犯之。
二、三人以上共同犯之。
三、以廣播電視、電子通訊、網際網路或其他媒體等傳播工具，
    對公眾散布而犯之。
前項之未遂犯罰之。
洗錢防制法第2條：
本法所稱洗錢，指下列行為：
一、意圖掩飾或隱匿特定犯罪所得來源，或使他人逃避刑事追訴
    ，而移轉或變更特定犯罪所得。
二、掩飾或隱匿特定犯罪所得之本質、來源、去向、所在、所有
    權、處分權或其他權益者。
三、收受、持有或使用他人之特定犯罪所得。
洗錢防制法第14條：
有第二條各款所列洗錢行為者，處7年以下有期徒刑，併科新臺
幣5百萬元以下罰金。
前項之未遂犯罰之。
前二項情形，不得科以超過其特定犯罪所定最重本刑之刑。